臺中高等行政法院判決
　　　　　　　　　　　　　　　　九十四年度訴字第一八五號
　　　　　　　　　　　　　　　.
原　　　告　典格實業有限公司
代　表　人　甲○○
被　　　告　臺中市政府
代　表　人　乙○○
訴訟代理人　丙○○
上列當事人間因菸酒管理法事件，原告不服財政部中華民國九十
四年二月一日台財訴字第○九四○○○○七七七○號訴願決定，
提起行政訴訟。本院判決如下︰
　　主  文
原處分及訴願決定均撤銷。
訴訟費用由被告負擔。
　　事  實
甲、事實概要：緣原告經台北市政府菸酒查緝小組於民國九十三
    年九月十四日查獲於ｈｔｔｐ：／／ｗｗｗ．ｄｅｎｋｅｒ
    ．ｅｌｔｍａｌｌ．ｃｏｍ．ｔｗ之網址刊載酒品廣告，未
    標示警語亦無其他辨識購買者年齡之方式，於同月十五日函
    移由被告核處。被告乃以原告違反菸酒管理法第三十一條、
    第三十七條及同法施行細則第十四條規定，爰依同法第五十
    五條第一項及第五十七條規定，以九十三年十月十九日府財
    酒字第○九三○一七○三二五號處分書裁處原告罰鍰新台幣
    （下同）十一萬元，並限於文到十五日內改正。原告不服，
    提起訴願遞遭駁回，遂提起本件行政訴訟。
乙、兩造聲明：
一、原告聲明求為判決：原處分及訴願決定均撤銷。
二、被告聲明求為判決：原告之訴駁回。
丙、兩造之陳述：
壹、原告起訴意旨略以：按原告原委託訴外人共享電訊網路購物
    股份有限公司（下稱共享公司）代為設計並完成原告之電子
    商務系統，詎共享公司隱藏其實際名稱即樂購王網路購物股
    份有限公司而與原告簽約，且為犯罪集團「共享人生國際集
    團」之一部分，其爆發違法吸金事件後，於九十二年九月間
    即未再營業，並於九十三年二月十日登記解散。按共享公司
    於原告廣告網頁未正式啟用前，即已停止運作，網站因此無
    人管理而無法操作，且原告並無架設網站及完成網路廣告之
    技術能力，亦欠缺網路設計經驗。故原告此後即無法支配、
    使用該網頁，就網頁上測試性之設計內容，亦無從再予任何
    之更動、刪除，甚至連單純讀取該等設計資料亦不可得。故
    原告於無法與共享公司取得聯繫之情況下，只得逕為放棄前
    揭網路設計資料。是原告對該筆電子資料已無支配之能力與
    意思，即使該網頁註明有原告公司之名稱，其內容亦非原告
    所為之廣告，僅為網路上之廢棄資料爾，縱使日後被不明之
    大陸公司所竊用，而使得該網站電子資料重新出現，亦已非
    原告之廣告行為，是被告對之處罰，實為無理由。
貳、被告答辯意旨略以：按原告係先行放置各類商品圖檔測試效
    果，並實際刊載於系爭網站上，該等網站可供大眾上網進入
    瀏覽觀看，並無任何設限或管制。且原告刊載之梅酒梅品促
    銷廣告，除附有商品之圖樣、名稱外，並附有原告公司名稱
    及電話等足資聯繫之資料，已生廣告之效果，惟原告並未依
    規定標示警語。另原告為於系爭網站上販賣酒品，設有購物
    車及查詢訂單等方式，以供不特定人士上網訂購，並無任何
    辨識購買者年齡之機制，核屬以無法辨識購買者年齡方式販
    賣酒類。倘原告真與共享公司終止契約，即應撤銷網站資訊
    ，且被告於九十三年十一月廿六日上網查閱原告網站時，該
    筆資訊已復不存在，是原告所為核屬可歸責原告之疏失所致
    ，依司法院大法官會議釋字第二百七十五號解釋文，尚難予
    以免責。至其辯稱系爭網站資料被不知名的大陸公司竊用，
    並實際刊載於網路乙節，乃其推諉卸責之詞，顯不足採。原
    告前揭違規情事，均有台北市政府查緝小組同年九月十四日
    上網列印資料及被告同月二十日上網查閱列印在案，是本件
    原告違法事證明確，被告依法論處，並無不合。
　　理  由
一、按「酒之販賣不得以自動販賣機、郵購、電子購物或其他無
    法辨識購買者年齡等方式為之。」、「酒之廣告或促銷，應
    明顯標示『飲酒過量，有害健康』或其他之警語．．．」、
    「違反第三十七條規定而為酒之廣告或促銷者，處新台幣十
    萬元以上五十萬元以下罰鍰，並通知其限期改正，逾期未改
    正者，得按次連續處罰。」、「違反第三十一條規定者，處
    新台幣一萬元以上五萬元以下罰鍰，並得按日連續處罰至違
    反之行為停止。」及「依本法第三十七條規定為酒之廣告或
    促銷而標示健康警語時，應以版面百分之十連續獨立之面積
    刊登，且字體面積不得小於警語背景面積二分之一，為電視
    廣告或廣告或促銷者，並應全程疊印．．．。」分別為菸酒
    管理法第三十一條、第三十七條、第五十五條、第五十七條
    及同法施行細則第十四條所規定。
二、本件經台北市政府菸酒查緝小組於九十三年九月十四日查獲
    原告於ｈｔｔｐ：／／ｗｗｗ．ｄｅｎｋｅｒ．ｅｌｔｍａ
    ｌｌ．ｃｏｍ．ｔｗ之網址刊載酒品廣告，未標示警語亦無
    其他辨識購買者年齡之方式，於同月十五日函移由被告核處
    。被告乃以原告違反菸酒管理法第三十一條、第三十七條及
    同法施行細則第十四條規定，爰依同法第五十五條第一項及
    第五十七條規定，裁處原告罰鍰十一萬元，並限於文到十五
    日內改正。原告不服，循序提起本件行政訴訟。
三、次按行政處分以書面為之，應記載事實、理由及其法令依據
    ，為行政程序法第九十六條第一項第二款所明定，且事實欄
    之記載應與行為人之違章情節相符，並與理由及法令依據三
    者應一致及明確，此為法治國家基本法理。經查，被告以原
    告於九十三年九月間於ｈｔｔｐ：／／ｗｗｗ．ｄｅｎｋｅ
    ｒ．ｅｌｔｍａｌｌ．ｃｏｍ．ｔｗ之網址刊載酒品廣告，
    而未標示警語亦無其他辨識購買者年齡之方式，以原告違反
    菸酒管理法第三十一條、第三十七條及同法施行細則第十四
    條規定，爰依同法第五十五條第一項及第五十七條規定，裁
    處原告罰鍰十一萬元，惟依被告認定原告上開違章事實，原
    告刊載酒品廣告未標示警語亦無其他辨識購買者年齡，係分
    別違反菸酒管理法第三十一條第一項及第三十七條前項之規
    定，而有二違章行為，而此二行為亦由同法第五十七條第一
    項第一款及第五十五條分別規定處罰，惟原處分並未載明原
    告上開各違章行為所違反之規定，及所處罰鍰之數額各若干
    ？而僅記載依菸酒管理法第三十一條、第三十七條、同法施
    行細則第十四條、同法第五十五條第一項及第五十七條規定
    ，裁處原告罰鍰十一萬元，是本件原處分所載違章事實、處
    罰之內容及法律依據，均不明確，依上開規定及說明，自有
    違誤。
四、從而，原處分依上開所述既有違誤，訴願決定予以維持，亦
    有未合，原告請求均予撤銷，為有理由，應由本院將之均予
    撤銷，由被告為適法之處分，以維法制。至兩造其他主張及
    論述，與本件判決結果不生影響，爰不一一論述，併予敘明
    。
據上論結，本件原告之訴為有理由，依行政訴訟法第一百九十五
條第一項前段、第九十八條第三項前段，判決如主文。
中　　華　　民　　國　　九十四　年　六　月　　十五　　日
                第三庭審判長法  官　沈　應　南
                            法  官　林　秋　華
                            法  官　許　武　峰
以上正本證明與原本無異。
如不服本判決，應於判決送達後20日內向本院提出上訴書狀，其
未表明上訴理由者，應於提起上訴後20日內向本院提出上訴理由
書（須依對造人數附具繕本）；如於本判決宣示或公告後送達前
提起上訴者，應於判決送達後20日內補提上訴理由書（須附繕本
）。未表明上訴理由者，逕以裁定駁回。
提起上訴應預繳送達用雙掛號郵票390元（34元及5元郵票各10份
)。
中　　華　　民　　國　　九十四　年　六　月　　十五　　日
                            書記官  王  永  慶
